【裁判字號】    92,上易,1190
【裁判日期】    920729
【裁判案由】    竊盜
【裁判全文】
臺灣高等法院刑事判決                          九十二年度上易字第一一九號
    上  訴  人  臺灣基隆地方法院檢察署檢察官
    被      告  丁○○
                乙○○
    右  一  人
    選任辯護人  林宇文律師
右上訴人因被告竊盜案件，不服臺灣基隆地方法院九十一年度易字第三四四號，中華
民國九十二年二月二十六日第一審判決（起訴案號：臺灣基隆地方法院檢察署九十一
年度偵字第二五二四號、九十一年度偵字第一四八號），本院判決如左：
    主  文
原判決撤銷。
丁○○共同連續攜帶兇器竊盜，處有期徒刑壹年陸月。
乙○○共同連續攜帶兇器竊盜，處有期徒刑壹年貳月，緩刑年。
    事  實
一丁○○、乙○○於行為時係現役軍人，竟於服役中之平常放假期間，意圖為自己不
  法所有，基於攜帶兇器竊盜之概括犯意連絡，由丁○○先行選定停放於路邊之汽車
  為行竊標的，再與乙○○共同攜帶客觀上足以傷害人之身體之兇器螺絲起子（不能
  證明係被告所有）下手實施竊盜，先後於下列時間，在下列營區以外之地點，連續
  為加重竊盜犯行如下：
  (一)於民國九十一年五月三十一日（起訴書誤繕為九十年五月三十一日）凌晨一、二
    時許，先由丁○○選定王國川所有，由甲○○使用並停放於基隆市○○○路九十
    四號旁之ＤＴ─三五八三號自小客車為行竊標的，再由其駕駛不知情之洪朝棟所
    有之三Ａ─一三五九號自小客車搭載乙○○前往上開地點，推由乙○○負責把風
    ，丁○○則持客觀上足以傷害人之身體之兇器螺絲起子破壞車鎖，打開車門，並
    以接線之方式啟動電門，發動汽車，共同竊取該ＤＴ─三五八三號自小客車乙輛
    ，得手後，二人分別駕駛上開三Ａ─一三五九號及竊得之ＤＴ─三五八三號自小
    客車，共同駛往臺北縣金山鄉○○路四十三號旁之空地，並在該處將該ＤＴ─三
    五八三號自小客車上之輪胎、儀表板、音響、車用電腦、水箱及方向盤等零件加
    以拆卸，嗣再將拆卸之零件加以販售，所得則朋分花用殆盡。
  (二)於同年六月十四日凌晨一、二時許，先由丁○○選定盧嘉慧所有停放於基隆市○○路五十巷旁某處之ＤＮ─一五四六號自小客車為行竊標的，再與乙○○以同前
    所述之方式與前往上揭地點共同下手行竊。得手後，二人分別駕駛前開三Ａ─一
    三五九號及竊得之ＤＮ─一五四六號自小客車前往臺北縣金山鄉○○路四十三號
    旁之空地，將前揭竊得之ＤＮ─一五四六號自小客車藏放於該處。
  (三)二人旋於同年六月十四日凌晨三、四時許，再駕駛前開三Ａ─一三五九號自小客
    車至基隆市○○路東信國小旁，以如前所述之方式，共同下手竊取丁○○事先選
    定之戊○○所有停放於該處之二Ａ─七九０八號自小客車乙輛。得手後，二人分
    別駕駛三Ａ─一三五九號及竊得之二Ａ─七九０八號自小客車，共同前往臺北縣
    金山鄉○○路四十三號旁之空地，將前揭竊得之二Ａ─七九０八號自小客車藏放
    於該處。
  嗣其二人於同年六月十四日下午六時二十分許，共同駕駛前開三Ａ─一三五九號自
  小客車前往臺北縣金山鄉○○路四十三號空地旁，動手拆解前揭竊得且藏放於該處
  之ＤＮ─一五四六、二Ａ─七九０八號之自小客車二輛時，為巡邏員警當場發覺，
  丁○○、乙○○二人見狀逃逸，惟仍經警依其二人棄置於現場之三Ａ─一三五九號
  自小客車而循線查獲上情。
二案經基隆市警察局第二分局、臺北縣政府警察局金山分局分別報請臺灣基隆地方法
  院檢察署檢察官偵查起訴。
    理  由
一按「現役軍人犯陸海空軍刑法或其特別法之罪，依本法（軍事審判法）之規定追訴
  審判之，其在戰時犯陸海空軍刑法或其特別法以外之罪者，亦同」，八十八年十月
  三日施行之軍事審判法第一條第一項定有明文；又「現役軍人犯罪，由軍法機關追
  訴審判。但所犯為陸海空軍刑法及其特別法外之罪，而屬刑法第六十一條所列各罪
  者，不在此限」，國家安全法第八條第二項亦有明白規定。據此，現役軍人所犯者
  ，若「『非』屬陸海空軍刑法及其特別法」之罪，且「屬於刑法第六十一條所列各
  款」之罪者，其犯罪應歸由司法機關依刑事訴訟法追訴、審判；至現役軍人所犯者
  ，若「屬陸海空軍刑法及其特別法」之罪，或其所犯者雖「『非』屬陸海空軍刑法
  及其特別法」之罪，然亦「『非』刑法第六十一條所列各款」之罪者，其犯罪則歸
  由軍法機關依軍事審判法追訴、審判。惟軍事審判法第二百三十七條規定：「國家
  安全法第八條第二項自中華民國九十年十月二日停止適用。」，從而，自九十年十
  月二日以後，現役軍人犯罪之審判權歸屬，應回歸軍事審判法第一條第一項規定之
  適用。依據該條規定，現役軍人僅於犯「陸海空軍刑法及其特別法之罪」者，始由
  軍法機關依軍事審判法職司追訴、審判；至現役軍人所犯者，苟「『非』屬陸海空
  軍刑法及其特別法之罪」，則不問其所犯者究否刑法第六十一條所列各款之罪，其
  追訴、審判均應由司法機關依刑事訴訟法為之。簡言之，自九十年十月二日以後，
  現役軍人除犯陸海空軍刑法或其特別法之罪，而應由軍法機關依軍事審判法為追訴
  、審判以外，其餘犯罪之審判權均應回歸司法機關職掌。查本案被告丁○○、乙○○二人，行為時雖皆為現役軍人（乙○○現已退伍），然其二人係於國家安全法第
  八條第二項規定停止適用（九十年十月二日）以後之九十一年五月三十一日、同年
  六月十四日，觸犯刑法第三百二十一條第一項第三款之加重竊盜罪，並非屬陸海空
  軍刑法或其特別法之罪，揆諸前揭說明，本院自得加以審理，合先敘明。
二訊據被告乙○○坦承於前揭時、地，夥同被告丁○○共同竊車及拆解零件等事實不
  諱（見原審卷第七四頁，本院卷第七二頁），惟辯稱伊不記得丁○○使用何種工具
  行竊云云；至被告丁○○則矢口否認伊有前揭犯行，辯稱：伊並未與被告乙○○共
  同行竊；且伊自九十一年六月十四日凌晨時起，至同日清晨六時許止，均與友人林
  勇楨在他處共同烤肉、釣魚，是伊自無於九十一年六月十四日凌晨夥同被告乙○○
  在上開地點共同行竊之可能云云。然查：
  (一)前揭ＤＴ─三五八三、ＤＮ─一五四六、二Ａ─七九０八號自小客車，分別屬被
    害人王國川、盧嘉慧、戊○○所有，嗣並分別在基隆市○○○路九十四號旁、基
    隆市○○路五十巷附近、基隆市○○路東信國小旁遭竊等情，分別據被害人甲○○於警詢時；被害人盧嘉慧、戊○○於警詢及原審法院調查時指陳綦詳（見警詢
    卷第二四至三二頁、原審卷第二九頁），且有贓物認領保管收據正本三紙、臺北
    縣政府警察局車輛尋獲通報單影本二紙、車輛竊盜資料個別查詢報表三紙在卷（
    見警詢卷第三五至三九、四二至四四頁）可佐，堪認上開車輛確係經人竊取無訛
    。
  (二)被告丁○○、乙○○共同竊取上開車輛之全部過程，業據被告乙○○於偵、審中
    陳述明確（見警詢卷第十二至十五頁，偵查卷第十、十五頁，原審卷第二七、二
    八、五二頁，本院卷第三四、三五、三七至三九頁）；參以上開ＤＮ─一五四六
    、二Ａ─七九０八號自小客車遭竊之時間（九十一年六月十四日凌晨一、二時許
    ；九十一年六月十四日凌晨三、四時許）、地點（基隆市○○路；基隆市○○路
    ）及其事後藏放之地點（臺北縣金山鄉○○路四十三號旁空地），倘被告丁○○
    未曾駕駛上開三Ａ─一三五九號自小客車（被告丁○○之胞兄洪朝棟所有），以
    前述方式搭載被告乙○○，共同參與本起竊盜案件，則被告乙○○於九十一年六
    月十四日凌晨一、二時許，在基隆市○○路五十巷附近，竊得ＤＮ─一五四六號
    自小客車，並將之駛往臺北縣金山鄉○○路四十三號旁空地藏放之後，斷無可能
    於九十一年六月十四日凌晨三、四時許，再度出現於基隆市○○路附近行竊；況
    且，前揭三Ａ─一三五九號自小客車為被告丁○○之胞兄洪朝棟所有，且由被告
    丁○○於九十一年六月十四日下午六時二十分許，駛往臺北縣金山鄉○○路附近
    等事實，業據證人洪朝棟於警詢時陳述明確（見警詢卷第十七、十八頁），並據
    被告乙○○、丁○○二人供承在卷（丁○○部分見警詢卷第三頁，乙○○部分已
    自白如前所述）；由「上開二地（失竊地點、藏放汽車地點）所需之車程」及「
    被告丁○○所駕駛之三Ａ─一三五九號自小客車因未及駛離而為警於前揭時、地
    循獲」等情節以觀，堪認被告乙○○稱被告丁○○駕駛三Ａ─一三五九號自小客
    車共同參與前揭竊盜犯行之過程，應屬信而有徵；再佐之員警查獲被告丁○○之
    胞兄洪朝棟所有之前揭三Ａ─一三五九號自小客車之後，被告丁○○曾向洪朝棟
    稱「給警察發現了，要跑路了」等語，此亦據證人洪朝棟於警詢時陳述明確（見
    警詢卷第十八頁），苟被告丁○○未曾參與前述犯行，則其又何來此一「跑路」
    之舉措？由此益證，被告乙○○所為陳述，與事實相符，可以採信。
  (三)至證人林勇楨雖曾於原審證稱：伊於九十一年六月間某日，曾與休假中之被告丁○○相約出遊等語（見原審卷第四八頁），然該日是否確為九十一年六月十四日
    ，證人已不復記憶（見原審卷第四七、四八頁）；而參諸被告丁○○於九十一年
    六月之服役期間，曾向服務單位請差假達十次之多，扣除二小時之病假外，被告
    於九十一年五月三十日至六月二日、六月七日至九日、十二日至十四日、二十一
    日至二十三日、二十八日至三十日均休假在外，此有陸軍步兵第一九二旅司令部
    九十一年十月十七日（九一）司忠字第六二八六號函及內政部警政署保安警察第
    四總隊九十一年九月四日保四人字第０九一００一一七三一號函在卷（見九十一
    年度偵字第一四八號偵查卷＜下稱偵查卷＞第四一、二六至三０頁）可按，是證
    人林勇楨於原審調查時所述與被告丁○○之之出遊過程，是否確係發生於九十一
    年六月十四日，即有可疑；況查，證人林勇楨復證稱：伊當天係與被告丁○○是
    一起烤肉到清晨四、五點，即行返家睡覺，睡到中午起來打電話給丁○○沒人接
    ，到同日下午一、二點再與被告丁○○互通電話，並相偕逛街，伊對這一天的行
    程很清楚等語（見原審卷第四八頁）；而被告丁○○於原審調查時對當日之行程
    則係稱：那天在林勇楨回家後，伊也回家睡覺，一直睡到下午三、四點時接獲乙○○之來電，二人相約至「金寶山」（臺北縣金山鄉○○路附近）會面，伊那天
    。而被告丁○○確於九十一年六月十四日下午六時二十分許，駕駛前揭三Ａ─一
    三五九號自小客車於臺北縣金山鄉○○路附近出沒等事實，已認定如前。從而，
    堪認證人林勇楨所證述曾與被告丁○○出遊之事實，並非發生於案發之九十一年
    六月十四日。是證人林勇楨前開所證尚與本件犯罪事實無關，要難據為有利被告
    丁○○之認定。
  (四)末查，被告丁○○、乙○○二人行竊之分工方式，係由乙○○把風，丁○○打開
    引擎蓋，先拆除警報器電線，再用螺絲起子插入轉開門鎖，進入車內用接線方式
    發動引擎，再將車開走等事實，業據被告乙○○於警詢時供述甚詳（見警詢卷第
    十三頁），而螺絲起子為附有把手前端呈尖銳狀之金屬製品，持以戳刺人之身體
    ，客觀上足以造成人之生命、身體之嚴重危害，要屬兇器無疑。且持螺絲起子用
    以偷竊汽車，亦與一般常情相符，堪信為真。至被告乙○○嗣後改稱不知道丁○○使用何種工具打開車門行竊云云，顯屬事後避重就輕之詞，不足採信。
  (五)綜上所述，本院認被告乙○○之自白與事實相符，堪予採信；被告丁○○所辯均
    屬事後卸責之詞，委無足採。本件事證明確，被告二人犯行堪予認定，應依法論
    罪科刑。
三核被告丁○○、乙○○所為，均係犯刑法第三百二十一條第一項第三款之攜帶兇器
  竊盜罪，公訴意旨漏未斟酌此點，而認被告係犯同法第三百二十條第一項之普通竊
  盜罪，尚有未洽，惟其基本事實同一，本院自應予審理，並變更起訴法條。被告丁○○與乙○○間，就上開犯罪事實，有犯意之聯絡及行為之分擔，均為共同正犯。
  被告二人前後三次竊盜犯行間，時間緊接，所犯係構成要件相同之罪名，顯係基於
  概括犯意反覆為之，為連續犯，應論以一罪並依法加重其刑。
四原審詳查後予以論罪科刑，固非無據。惟查：(一)本件被告係攜帶螺絲起子之凶器共
  同為本件竊盜犯行，所犯要屬刑法第三百二十一條第一項第三款攜帶兇器之加重竊
  盜罪，原審逕認被告所使用者為不明工具，而僅論以普通竊盜罪，自有未洽。(二)被
  告丁○○犯罪後否認犯罪，不知悔悟，復未就其犯罪所生損害對被害人為何金錢上
  之賠償，原審逕認其經此審判即當知所警惕而無再犯之虞，而予緩刑之宣告，容嫌
  速斷。檢察官上訴意旨認被告尚犯有恐嚇取財罪，原審未予論罪科刑為不當云云，
  固無理由（詳後述），惟原判決既有前開可議之處，即屬無可維持，應由本院予以
  撤銷改判。爰審酌被告二人時值青年，竟不思以正當手段獲取金錢，妄想以此方式
  不勞而獲，觀念偏差，實不宜輕處，且衡諸被告丁○○犯後不知反省、顯無悔意；
  被告乙○○則坦承犯行、已表悔悟等一切情狀，分別量處如主文第二項、第三項所
  示之刑，以示懲儆。末查，被告乙○○未曾受有期徒刑以上刑之宣告，有本院被告
  全國前案紀錄表乙件在卷（見本院卷第十四頁）可按，其因貪圖小利，致罹刑典，
  ，惟事後坦認犯罪，且與所有之被害人達成和解，有和解書三紙附卷（見本院卷第
  八六、八七、九０頁）可查，經此教訓，信當知所警惕，而無再犯之虞，本院因認
  所宣告之刑，以暫不執行為適當，爰諭知被告乙○○緩刑三年，以啟自新。至扣案
  之開山刀乙把、鐵棒及小棒球棍各乙支，經查均非屬被告二人所有，且與本案均無
  關聯；至未扣案之被告用以行竊之螺絲起子一把，並無證據證明係被告所有，且非
  屬違禁物，上開物品爰均不宣告沒收，併此說明。
五公訴意旨另以：被告丁○○基於意圖為自己不法所有之概括犯意，分別於九十年十
  二月三十日凌晨零時十分以前某時，在基隆市○○路一四一號前，竊取被害人許榮
  昇所有，停放於該處車號ＧＱＯ─九二二號機車乙輛；於九十年十二月三十一上午
  七時三十分以前某時，在基隆市○○路三００號前，竊取被害人丙○○所有，停放
  於該處車號ＬＯＲ─０一七號機車乙輛，因認被告此部分行為，亦涉犯刑法第三百
  二十條第一項之竊盜罪名云云。惟按犯罪事實應依證據認定之，無證據不得推定其
  犯罪事實，刑事訴訟法第一百五十四條第二項定有明文；又事實之認定，應憑證據
  ，如未發現相當證據或證據不足以證明，自不能以推測或擬制之方法，為裁判基礎
  （最高法院四十年臺上字第八六號判例參照）。再又認定不利於被告之事實，須依
  積極證據，苟積極證據不足為不利於被告事實之認定時，即應為有利於被告之認定
  ，更不必有何有利之證據（最高法院三十年上字第八一六號判例參照）。公訴人認
  被告涉犯此部分竊盜犯行，無非係以證人楊志忠證稱：被告丁○○曾打電話給伊，
  向伊稱：「已將竊得機車二輛停放於基隆市○○街十一巷八號旁，請伊前往拆解零
  件」等語之證言，及楊志忠夥同姜林宏前往前開地點查看時，為現場埋伏之員警當
  場查獲之事實，及卷附之贓物認領保管收據二紙之書證，為其主要論據。惟查：被
  害人許榮昇、丙○○之前揭機車遭人竊取固屬事實，惟上開機車是否為被告所竊，
  仍需積極證據證據加以證明。而證人楊志忠、姜林宏二人，係於前往基隆市○○街
  十一巷八號附近查看時，為於現場埋伏之員警當場逮獲，是渠二人前開不利於被告
  丁○○，卻有利於己之證言，實不能排除係該二名證人為求減輕罪責，而任意將犯
  行攀附於他人之可能，本院實難僅依此利害相反之關係人之證言，而入被告於罪。
  此外，亦查無其他積極證據足認被告確有公訴人所指之此部分之竊盜犯行，被告丁○○此部分犯行自屬不能證明，惟公訴人既認此與前揭論罪科刑部分有連續犯之裁
  判上一罪關係，爰不另為無罪之諭知，併此說明。
六併案審理意旨（臺灣基隆地方法院檢察署九十一年偵字第四五０二號）另以：被告
  丁○○、乙○○於竊得前揭王國川所有，由甲○○使用之ＤＴ─三五八三號自小客
  車後，於車上搜出甲○○之行動電話號碼0000000000號，乃自九十一年
  六月一日起，多次利用以蘇玉峰名義申請之號碼為0000000000門號，撥
  打前揭甲○○之電話號碼，恐嚇甲○○若需交錢始能找回車子，最初開價新台幣（
  下同）六萬元，經討價還價後，由甲○○匯出三萬元至被告指定之梁小陵（並不知
  情，已經不起訴處分）在大園果林郵局00000000000000號帳戶；被
  告仍不罷休，復於同年月三日再撥打電話予甲○○，恐嚇其再交付一萬元始得取回
  車輛，使甲○○再匯出一萬元至被告指定之黎義銘（並不知情，已經不起訴處分）
  在第一商業銀行桃園分行00000000000號帳戶內，但仍未依約歸還車輛
  ，因認被告二人尚涉犯恐嚇取財之罪嫌，且與已起訴之竊盜部分有牽連犯之裁判上
  一罪關係。惟查，訊據被告二人均堅詞否認有上開犯行，而公訴人認定被告涉有前
  開犯嫌，無非以前揭電話及帳號均係被人冒用，及該車確係被告二人所竊得之事實
  ，為其論據。惟遍觀全卷，並無積極證據足資證明前開用以通聯之電話及指定匯款
  之帳戶係被告所冒用，是本院自難以被告二人竊取該車之事實，即遽行推論被告嗣
  後確有對甲○○恐嚇取財之行為，此外，復查無其他積極證據足認被告確有檢察官
  所指併案審理之犯行，被告犯罪自尚屬不能證明，是此併案之事實與前揭論罪科刑
  部分，即無從成立裁判上一罪之關係，應退由檢察官另為適法之處理。
七另併案審理意旨（臺灣臺北地方法院檢察署九十二年偵字第五０三七號）又以：被
  告丁○○基於為自己不法所有之概括犯意，連續於九十一年十二月六日（併辦意旨
  書誤載為九十二年十二月六日）在台北市○○○路、新生北路高架橋下，偷竊被害
  人劉宸誌、孔繁榮等人之自小客車後照鏡得逞，因認被告涉犯刑法第三百二十條第
  一項竊盜罪，而與本案有連續犯之裁判上一罪關係。惟查，併案審理之事實發生於
  九十一年十二月六日，犯罪地點在台北市區，行竊對象係小客車之後照鏡，夥同之
  共犯係少年洪朝群、林勇禎，是併案審理之事實不惟距本案犯罪被查獲之日已踰半
  年之久，其行竊之地點、手段及夥同之共犯無一相同，犯罪之時間、地點尚非緊接
  ，要難認係基於概括之犯意為之。是本院認併案審理之事實與前開論罪科刑部分，
  並無連續犯之裁判上一罪關係，本院自無從併予審理，應退由檢察官另為適法之處
  理，併此敘明。
八據上論斷，應依刑事訴訟法第三百六十九條第一項前段、第三百六十四條、第二百
  九十九條第一項前段、第三百條，刑法第二十八條、第五十六條、第三百二十一條
  第一項第三款、第七十四條第一款，判決如主文。
本案經檢察官張秋雲到庭執行職務。
中      華      民      國      九十二      年    七    月    二十九    日
                              臺灣高等法院刑事第四庭
                                  審判長法  官  蔡  永  昌
                                        法  官  李  英  豪
                                        法  官  徐  昌  錦
右正本證明與原本無異。
不得上訴。
                                        書記官  吳  金  來
中      華      民      國    九十二    年      八      月      四      日
附錄    本判決論罪科刑法條：
刑法第三百二十一條
犯竊盜罪而有左列情形之一者，處六月以上、五年以下有期徒刑：
  一  於夜間侵入住宅或有人居住之建築物、船艦或隱匿其內而犯之者。
  二  毀越門扇、牆垣或其他安全設備而犯之者。
  三  攜帶兇器而犯之者。
  四  結夥三人以上而犯之者。
  五  乘火災、水災或其他災害之際而犯之者。
  六  在車站或埠頭而犯之者。
前項之未遂犯罰之。


司法院資訊處製作；財團法人民間司法改革基金會備份。
